【裁判字號】    97,易,2443
【裁判日期】    971016
【裁判案由】    詐欺
【裁判全文】
臺灣臺北地方法院刑事判決              97年度易字第2443號
公  訴  人  臺灣臺北地方法院檢察署檢察官
被      告  甲○○
上列被告因詐欺案件，經檢察官提起公訴（九十七年度偵字第一
四二二三號），及移送併辦（九十七年度偵字第一六四八六號）
，本院判決如下：
    主  文
甲○○幫助意圖為自己不法之所有，以詐術使人將本人之物交付
，累犯，處拘役伍拾伍日，如易科罰金，以新臺幣壹仟元折算壹
日。
    事  實
一、甲○○前於民國九十五年六月間，因賭博案件，經本院以九
    十五年度簡字第三八七七號刑事簡易判決判處有期徒刑三月
    ，減為有期徒刑一月又十五日確定，於九十七年二月二十九
    日易科罰金執行完畢。
二、甲○○明知將自己之金融帳戶金融卡提供予他人使用，將可
    能幫助他人遂行詐騙行為，仍基於幫助詐欺之犯意，於九十
    七年四月三十日某時許，將其先前所申辦國泰世華商業銀行
    股份有限公司（下稱國泰世華商銀）北新分行第00000
    0000000號帳戶（下稱系爭帳戶）之金融卡，在不詳
    地點，交付予真實姓名、年籍不詳之成年人使用以幫助之。
    嗣由該成年人基於意圖為自己不法所有之犯意，佯以東森購
    物人員之名義，接續於(一)九十七年四月三十日十七時三十五
    分許，去電乙○○佯稱：因購物問題，需至合作金庫商業銀
    行股份有限公司（下稱合庫）做轉帳確認云云，致乙○○陷
    於錯誤，乃於同日十八時四十七分許，依照該成年人之指示
    ，前往合庫設置之自動櫃員機操作，因而匯款新臺幣（下同
    ）一萬六千一百四十二元至甲○○系爭帳戶後，該成年人仍
    承上開為自己不法所有之犯意，接續向乙○○佯稱：該筆轉
    帳未成功，需再利用另一帳戶轉帳云云，致乙○○信以為真
    ，遂於同日十九時十九分許，依照該成年人之指示，復前往
    合庫設置之自動櫃員機操作，因而匯款五千零十八元至甲○○系爭帳戶；(二)九十七年四月三十日十七時四十分許，去電
    丙○○佯稱：因購物款項帳務錯誤，需重新匯款云云，致丙○○陷於錯誤，乃於同日十八時三十一分許，依照該成年人
    之指示，前往臺北市○○區○○街一段五十八號東吳大學城
    區部內中華郵政股份有限公司（下稱郵局）設置之自動提款
    機操作，因而匯款二萬九千九百八十六元至甲○○系爭帳戶
    。上開金額匯入後均旋遭該成年人提領一空。嗣因乙○○、
    丙○○察覺有異，發覺受騙，均報警處理，始悉上情。
三、案經臺北縣政府警察局新店分局報告臺灣臺北地方法院檢察
    署（下稱臺北地檢署）檢察官偵查起訴及移送併辦。
    理  由
一、證據之認定：
  (一)按被告以外之人於審判外之言詞或書面陳述，除法律有規定
    者外，不得作為證據；又被告以外之人於審判外之陳述，雖
    不符同法第一百五十九條之一至第一百五十九條之四之規定
    ，而經當事人於審判程序同意作為證據，法院審酌該言詞陳
    述或書面陳述作成時之情況，認為適當者，亦得為證據。當
    事人、代理人或辯護人於法院調查證據時，知有第一百五十
    九條第一項不得為證據之情形，而未於言詞辯論終結前聲明
    異議者，視為有前項之同意，刑事訴訟法第一百五十九條第
    一項、第一百五十九條之五分別定有明文。查本案所據以認
    定被告甲○○犯罪事實之下列證據，因公訴人及被告於本院
    九十七年十月二日審理時均未爭執其證據能力，且迄至言詞
    辯論終結前亦未再聲明異議（見本院當日審判程序筆錄），
    本院審酌該等言詞或書面陳述作成時之情況，並無不宜作為
    證據之情事，依刑事訴訟法第一百五十九條之五之規定，自
    得作為證據，合先敘明。
  (二)上開事實二之部分，業據證人即被害人乙○○、丙○○於警
    詢時證述明確（見臺北地檢署九十七年度偵字第一四二二三
    號卷【下稱偵卷】第六頁至第七頁、九十七年度偵字第一六
    四八六號卷【下稱併辦卷】第九頁至第十一頁），並有國泰
    世華商銀北新分行九十七年五月十六日（九十七）國世北新
    字第○九七○○○○○四四號函、九十七年六月三日（九十
    七）國世北新字第○九七○○○○○四八號函檢送系爭帳戶
    開戶基本資料及交易明細表（見偵卷第二十一頁至第二十七
    頁、併辦卷第三十一頁至第三十五頁）、系爭帳戶存摺影本
    （見偵卷第二十八頁至第二十九頁、併辦卷第四十頁至第四
    十一頁）、合庫自動櫃員機交易明細表二紙（見偵卷第二十
    頁）、郵局自動櫃員機交易明細表款一紙（見併辦卷第二十
    七頁）在卷可佐，且經被告甲○○於本院九十七年十月二日
    審理時供承不諱（見本院當日審判程序筆錄），是依1.證人
    乙○○、丙○○之證述、2.上開國泰世華商銀北新分行二函
    文檢附之開戶資料及交易明細表以及3.上開自動櫃員機交易
    明細表三紙等補強證據已足資擔保被告於本院審理時所為之
    上開任意性自白具有相當程度之真實性，而得確信被告前述
    自白之犯罪事實確屬真實，從而依刑事訴訟法第一百五十六
    條第一項及第二項規定，本院自得依被告前述自白及該補強
    證據認定被告確有為前述幫助詐欺之犯行，本件事證明確，
    被告之犯行堪以認定。
二、論罪科刑之法律適用：
  (一)按刑法上之幫助犯，係對於犯罪與正犯有共同之認識，而以
    幫助之意思，對於正犯資以助力，而未參與實施犯罪之行為
    者而言（最高法院七十五年度臺上字第一五○九號、八十八
    年度臺上字第一二七○號判決亦同此意旨）。是以，如未參
    與實施犯罪構成要件之行為，且係出於幫助之意思提供助力
    ，即屬幫助犯，而非共同正犯。本件被告甲○○基於幫助之
    犯意，提供系爭帳戶金融卡予真實姓名、年籍不詳之成年人
    ，該成年人利用被告之幫助，意圖為自己不法之所有，施用
    詐術使被害人乙○○、丙○○陷於錯誤，因而分別匯款至被
    告所提供之系爭帳戶內，是被告所為係參與詐欺罪構成要件
    以外之行為，且在無證據證明被告係以正犯而非以幫助犯之
    犯意參與犯罪之情形下，應認其所為係幫助犯而非正犯行為
    。核被告所為，係幫助犯刑法第三百三十九條第一項詐欺取
    財罪。
  (二)上開事實二之(二)部分雖未據公訴人起訴，然該部分事實與公
    訴人起訴之事實二之(一)部分具有實質上一罪之關係，本應為
    起訴效力所及，且經臺北地檢署以九十七年度偵字第一六四
    八六號併辦意旨書移送併辦，本院自應併予審究，附此敘明
    。
  (三)查被告有如事實一之部分所載之犯罪科刑及執行情形，有臺
    灣高等法院被告前案紀錄表及被告所犯前開案件之判決書各
    一份在卷可稽，其於有期徒刑執行完畢五年內，故意再犯本
    件有期徒刑以上之罪，為累犯，應依刑法第四十七條第一項
    規定加重其刑。又被告係幫助他人犯上開詐欺取財罪，爰依
    刑法第三十條第二項之規定，按正犯之刑減輕之，並依法先
    加後減之。
  (四)爰審酌被告所為已影響社會正常交易安全，增加被害人尋求
    救濟之困難，並使犯罪之追查趨於複雜，危害社會情節甚鉅
    等，本應予以嚴懲，惟其年紀尚輕，且犯後坦承犯行，態度
    良好，頗知悔悟，足認其尚有改過遷善之可能及其他一切情
    狀，量處如主文所示之刑，並諭知易科罰金之折算標準，以
    示懲儆。
據上論斷，應依刑事訴訟法第二百九十九條第一項前段，刑法第
三百三十九條第一項、第三十條、第四十七條第一項、第四十一
條第一項前段，刑法施行法第一條之一，判決如主文。
本案經檢察官廖先志到庭執行職務。
中    華    民    國    97    年    10    月    16    日
                  刑事第九庭審判長法  官  林怡秀
                                  法  官  劉素如
                                  法  官  張詩芸
本件正本證明與原本無異。
如不服本判決，應於判決送達後十日內，向本院提出上訴狀。
                                  書記官  顏淑華
中    華    民    國    97    年    10    月    16    日
附錄本案論罪科刑法條全文
中華民國刑法第三百三十九條
（普通詐欺罪）
意圖為自己或第三人不法之所有，以詐術使人將本人或第三人之
物交付者，處五年以下有期徒刑、拘役或科或併科一千元以下罰
金。
以前項方法得財產上不法之利益或使第三人得之者，亦同。
前二項之未遂犯罰之。


司法院資訊處製作；財團法人民間司法改革基金會備份。
